【裁判字號】    95,訴,2013
【裁判日期】    951027
【裁判案由】    毒品危害防制條例
【裁判全文】
臺灣臺中地方法院刑事判決              95年度訴字第2013號
公  訴  人  臺灣臺中地方法院檢察署檢察官
被      告  甲○○
上列被告因違反毒品危害防治條例等案件，經檢察官提起公訴（
95年度毒偵字第2431號），及移送併辦（95年度毒偵字第2629號
），本院合議庭裁定由受命法官獨任進行簡式審判程序後，判決
如下：
    主  文
甲○○施用第一級毒品，累犯，處有期徒刑壹年。扣案注射針筒
壹支沒收。
    犯罪事實及理由
一、甲○○前因施用毒品案件，經強制戒治，於民國91年8月22
    日執行完畢，又因違反毒品危害防制條例案件，經本院判處
    有期徒刑8月確定，於93年9月8日執行完畢，再因違反毒品
    危害防制條例案件，經本院判處有期徒刑10月確定（現執行
    中）。詎於前開強制戒治執行完畢後5年內，仍基於施用第
    一級毒品海洛因具有使人成癮而反覆施用之犯意，以約2、3
    天施用一次之頻率，自95年5月14日起至同年6月6日止，在
    臺中市○區○○街240號、臺中市○區○○○路1段283巷2號
    等處，以將海洛因摻於香菸內點燃吸食及以針筒注射等方式
    ，施用海洛因多次，嗣先於95年5月18日18時許，為警於前
    揭三賢街址查獲，次於95年6月7日18時40分許，為警於前揭
    中港路址查獲，並扣得其所有供施用海洛因之注射針筒1支
    。
二、前揭犯罪事實，業據被告甲○○坦承不諱，並有詮昕科技股
    份有限公司濫用藥物尿液檢驗報告2紙在卷可稽，復有注射
    針筒1支扣案足佐，足徵被告自白與事實相符。又被告前揭
    強制戒治執行完畢等情，有臺灣高等法院被告全國前案紀錄
    1份在卷可參，被告於前開強制戒治執行期滿5年內再犯施用
    毒品罪，亦堪認定。本案事證已臻明確，被告犯行洵堪認定
    。
三、按被告行為後，刑法業已修正公布，並自95年7月1日施行。
    修正後刑法第2條第1項規定：「行為後法律有變更者，適用
    行為時之法律。但行為後之法律有利於行為人者，適用最有
    利於行為人之法律」，據此：
（一）連續犯部分：１、被告行為後，刑法第56條連續犯之規定
      業於94年1月7日修正公布刪除，並自95年7月1日施行，則
      被告行為後新法業已刪除連續犯之規定，此刪除雖非犯罪
      構成要件之變更，但顯已影響行為人刑罰之法律效果，自
      屬法律有變更。而被告在特定期間內多次施用海洛因犯行
      ，符合舊法對於連續犯規定強調「概括犯意」及「罪名同
      一」之主、客觀要件，自得依修正前刑法第56條連續犯之
      規定論以裁判上一罪。但依新法既已將上開連續犯之規定
      廢除，對於類如吸毒等犯罪型態，是否會因適用數罪併罰
      而使刑罰過重產生不合理之現象，則容待學界及實務以補
      充解釋之方式，對於合乎「接續犯」或「包括的一罪」之
      情形，認為構成單一之犯罪，以限縮數罪併罰之範圍，用
      以解決上述問題（刑法第56條修正理由第4點參照）。２
      、毒品危害防制條例所規定處罰之施用毒品行為具有反覆
      實施之性質，然各次施用毒品之行為係滿足各單次毒癮發
      作所致，各次施用毒品行為係各自獨立，尚難認係同一行
      為之數次舉動，換言之，施用毒品行為與接續犯之概念有
      別。而集合犯與連續犯之區別，則在於立法者已將本質上
      具有反覆、延續實行之特徵予特別歸類而定為犯罪構成要
      件之行為要素，且依社會通念於客觀上認為符合一個反覆
      、延續性之行為觀念者即應僅成立集合犯之一罪，反之則
      係連續犯，準此，毒品危害防制條例既依成癮性、濫用性
      及對社會危害性而將毒品分為四級，且僅規定處罰施用第
      一、二級毒品，足見毒品危害防制條例所處罰施用第一、
      二級毒品，其構成要件之行為要素係具有成癮、濫用之反
      覆、延續實行，且依社會通念於客觀上認為符合一個反覆
      、延續性之行為觀念，於刑法評價上，即應僅成立「集合
      犯」之一罪，檢察官認為屬於連續犯，容有未洽。３、本
      次修法關於連續犯規定刪除之原因，固然係源於實務上對
      於連續犯「同一罪名」之認定過寬，然施用毒品犯罪本質
      上具有成癮性、反覆性，所侵害者亦屬單一之社會公共法
      益，此與修法前針對多數侵害個人人身、財產法益之犯行
      而論以裁判上一罪相比，如將反覆施用毒品行為僅予以一
      次之刑法評價，較不致造成濫用連續犯規定之疑慮。況前
      揭修正理由更明示在廢除連續犯規定後，針對吸毒等犯罪
      類型，應發展「接續犯」及「包括一罪」之概念，以限縮
      數罪併罰之範圍，益見立法者亦深知施用毒品犯罪有其本
      質上之特殊性，倘行為人已因施用毒品成癮而反覆為同一
      之吸毒犯行，仍應視其具體情形論以「構成要件之行為單
      數」，而為「包括一罪」，僅受一次之刑法評價，自不能
      徒執廢除連續犯規定係採從嚴之刑事政策，而謂反覆多次
      施用毒品行為均應予以數罪併罰。４、準此以言，被告於
      前揭期間每2至3日反覆多次施用海洛因，犯罪行為甚屬密
      集，顯見被告確已施用毒品成癮，揆諸前揭說明，在刑法
      第56條連續犯規定廢除後，被告所為應論以「構成要件之
      行為單數」中之「集合犯」型態，為「包括一罪」，僅受
      一次之刑法評價。經比較新舊法之結果，雖同屬論以一罪
      ，但舊法依連續犯規定應加重其刑，新法並無就「包括一
      罪」之犯罪型態應予加重之特別規定，自以新法較有利於
      被告。
（二）累犯部分: 修正後刑法關於累犯之規定雖有變更，但被告
      無論依修正前或修正後之刑法第47條規定，均構成累犯，
      經比較新舊法之結果，並無其中何者較有利於被告之問題
      。
（三）綜上所述，衡諸整體統合比較及不得割裂適用法律之原則
      ，應依刑法第2條第1項後段之規定，一體適用較有利被告
      之新法即修正後刑法予以論處。
四、核被告所為，係犯毒品危害防制條例第10條第1項之施用第
    一級毒品罪。被告先後多次施用海洛因之犯行，為集合犯，
    僅屬包括一罪而受一次之法律評價。檢察官雖僅就被告自95
    年5月14日起至同年月18日下午2時止，施用海洛因之犯行起
    訴，惟其餘部分既與起訴部分有集合犯之實質上一罪關係，
    且經檢察官移送併辦，自為起訴效力所及，本院自應併予審
    究。被告有前揭刑案執行完畢之情形，此有臺灣高等法院被
    告前案紀錄表1份在卷可稽，其受有期徒刑之執行完畢，5年
    內故意再犯本件法定本刑有期徒刑以上之罪，應依刑法第47
    條第1項論以累犯，並依法加重其刑。爰審酌被告迭因施用
    毒品遭查獲仍未能知所警惕，犯罪動機、目的、手段，犯罪
    後坦承犯行，施用毒品主要係對於自身健康之戕害等一切情
    狀，量處如主文所示之刑。扣案注射針筒1支、係被告所有
    供施用海洛因所用之物，業據被告供承在卷，爰依刑法第38
    條第1項第2款沒收。
據上論斷，應依刑事訴訟法第273條之1第1項、第299條第1項前
段，毒品危害防制條例第10條第1項，刑法第11條前段、第2條第
1項後段、第47條第1項、第38條第1項第2款，判決如主文。
中    華    民    國    95    年    10    月    27    日
                  刑事第二庭    法  官  郭書豪
上正本證明與原本無異。
如不服本判決，應於送達後十日內向本院提出上訴狀（須附繕
本），上訴於台灣高等法院台中分院。
中    華    民    國    95    年    10    月    31    日
                                書記官  陳美虹
附錄論罪科刑法條
毒品危害防制條例第十條
施用第一級毒品者，處六月以上五年以下有期徒刑。
施用第二級毒品者，處三年以下有期徒刑。


司法院資訊處製作；財團法人民間司法改革基金會備份。
